【裁判字號】    99,婚,77
【裁判日期】    990527
【裁判案由】    離婚
【裁判全文】
臺灣臺南地方法院民事判決               99年度婚字第77號
原      告  乙○○
被      告  甲○大陸地區人民.
上列當事人間請求離婚事件，經本院於民國99年5月13日言詞辯
論終結，判決如下：
    主      文
准原告與被告離婚。
訴訟費用新臺幣仟元由被告負擔。
    事實及理由
一、原告起訴主張：
  （一）兩造於民國95年2月間在網路認識，當時被告隱瞞已婚
        之事實，並謊報年紀為1974年出生，及擁有專科學歷，
        兩人經交往後，原告很快便愛上被告。嗣被告於95年4
        月來臺與前夫團聚，原告方知被告已婚之事實，但被告
        聲稱和前夫不合，此次來臺是為了離婚，並於離婚後曾
        到原告家中短暫居住數日，與原告及原告母親相處融洽
        。
  （二）兩造於95年6月1日結婚，被告於95年11月來臺與原告團
        聚，初期感情尚稱融洽，惟被告希望與原告過兩人生活
        ，因而希望原告母親至原告兄姊家生活，為此與原告爭
        吵。96年11月，被告以美國薪資優渥為由，勸誘原告與
        之一同前往美國至被告二姊開設之婚紗店非法打工不成
        ，改以觀光為由，兩人於97年1月申辦美簽失敗，同年7
        月申請工作證不成，便要求北上臺北，且不願透漏行蹤
        ，被告於98年6月離家至今已4個月，經原告以電話溝通
        ，被告仍不願回家，且行方不明。
  （三）爰依民法第1052條第2項訴請離婚等語。
二、被告則以：
  （一）原告同意被告回大陸三個月，被告在大陸有跟原告說想
        到臺北學新娘秘書，原告有同意，被告一直有跟原告聯
        絡，是原告不願意接電話，可能是因為原告不同意被告
        在外面工作；原告有要求被告回家，被告跟原告說等穩
        定一段時間再回來；又被告自98年9月12日從大陸回來
        後，98年12月曾回去與原告協商每月給付原告新臺幣（
        下同）5000元，一年5萬元，但原告不答應。
  （二）被告於98年12月回家是要整理衣服，沒有過夜，因為當
        天晚上被告還要上班，但被告沒有把房間搜得亂七八糟
        ，僅將不要的東西放在袋子，並放在門外，交待原告丟
        垃圾時一起丟，原告當時什麼都沒有說。被告出去工作
        也是為了將來日子好過一點，原告的收入不夠維持原告
        家裡及被告之生活開銷，每次被告要學新娘秘書，原告
        都以要學可以，但要先離婚等語資為抗辯。
三、得心證之理由：
  （一）按婚姻乃一男一女之兩性結合，以組織家庭，共同生活
        為目的。故有足以破壞共同生活或難以維持共同生活之
        情事發生，允宜許其離婚以消滅婚姻關係。74年6月3日
        修正公布之民法親屬編，就裁判離婚之原因，為應實際
        需要，參考各國立法例，增設民法第1052條第2項，明
        定有同條第1項以外重大事由，難以維持婚姻者，亦得
        請求離婚。是對於家庭生活之美滿幸福，有妨礙之情形
        ，即得認其與此之所謂難以維持婚姻之重大事由相當，
        最高法院79年度台上字第1040號裁判可資參照。又民法
        親屬編於74年修正後，於第1052條增列第2項離婚事由
        之概括規定，其目的在使夫妻請求裁判離婚之事由較富
        彈性。是夫妻間發生足使婚姻難以維持之重大事由者，
        雖不符合該條第1項所列各款情形，亦無不准依該法條
        第2項訴請離婚之理。最高法院86年度第2次民事庭會議
        決議亦可參照。又按夫妻均有民法第1052條第1項所定
        情形之一時，雙方各得向法院請求離婚，不能以請求之
        一方亦有判決離婚原因，即謂其不得訴請離婚；同條第
        2項但書規定難以維持婚姻之重大事由應由夫妻之一方
        負責者，僅他方得請求離婚，係為公允而設，故難以維
        持婚姻之重大事由，夫妻雙方均須負責時，應比較衡量
        雙方之有責程度，僅責任較輕之一方，得向責任較重之
        他方請求離婚，有責程度相同時，雙方均得請求離婚，
        始符公平，最高法院90年台上字第2215號裁判亦可資參
        照。
  （二）經查，原告主張兩造於95年6月1日結婚，目前婚姻關係
        仍存續中之事實，為被告所不爭執，並有原告所提戶籍
        謄本在卷可稽，堪可採信。
  （三）又原告主張被告於98年6月間以探望母親為由返回大陸3
        個月，惟於98年9月12日回臺灣後即未返家與原告同住
        ，並於98年9月22日以簡訊通知原告等情，除經證人即
        原告姊姊黃郭鳳英到庭證稱：「九十八年被告回大陸時
        ，我也有到機場送被告，被告說她要回去看她媽媽，被
        告有說她要回去大陸三個月，後來我打電話回去娘家，
        原告及我媽說被告都沒有回來，之後我聽原告說被告有
        回家一趟，原告說他的房間被搜的亂七八糟，那次被告
        回家沒有過夜就走了」等語屬實外（參本院99年4月8日
        言詞辯論筆錄），並有原告所提被告不爭執之簡訊內容
        附卷可佐；而原告主張其於98年10月18日曾以電話向被
        告詢問其在臺北之地址，被告不願明確告知一節，亦有
        原告所提錄音譯文在卷可考，均堪信為真實；被告雖辯
        稱其在大陸時曾與原告聯絡，告知其欲至臺北學新娘秘
        書，原告有同意云云，惟核諸被告既自承原告可能因不
        同意被告在外面工作而不願接聽被告之電話，原告有要
        求被告回家，被告表示等穩定一段時間再回去等語以觀
        ，堪認兩造就被告到臺北工作一事並未達成共識，被告
        卻仍於98年9月間來臺後逕自前往臺北，且不願告知原
        告其在臺北之地址，迄今又未曾返家與原告同住。被告
        雖又辯稱其係因兩造結婚後，原告不信任被告，才離家
        到臺北云云，並經原告自承兩造婚後剛開始半年經常吵
        架等語可按，惟被告上開所辯，除與其前所述係因原告
        收入不敷兩造開銷而出外工作之情節不符外，被告所指
        原告不信任被告之情事，亦經被告自承係在兩造剛結婚
        時，或去年、前年過年時之事，則尚難以被告離家前3
        年或1、2年前之事由，作為有利於被告之認定。
  （四）是綜上所述，兩造婚後感情已有不睦，嗣後就被告至臺
        北工作一事又無法達成共識，被告即於98年9月間逕自
        到臺北居住，致兩造分居迄今，既如前述，已與結婚之
        目的，在營夫妻共同永久生活為目的之本質有違，迄今
        兩造就此仍爭執不下，雙方復無法取得彼此之信賴與支
        持，堪認兩造婚姻之誠摯、互相扶持基礎已嚴重動搖或
        流失殆盡，而有足以破壞共同生活或難以維持共同生活
        之情事發生，且其事由係肇因於兩造感情不合，應由夫
        妻雙方即兩造共同負責，則揆諸首揭說明，原告依民法
        第1052條第2項訴請離婚，應予准許。
四、訴訟費用負擔之依據：民事訴訟法第78條、第87條第1項。
中    華    民    國    99    年    5     月    27    日
                  家事法庭法  官  林育幟
以上為正本係照原本作成
如對本判決不服，須於收受判決正本後20日內提出上訴。
中    華    民    國    99    年    5     月    27    日
                          書記官  陳世明

司法院資訊處製作；財團法人民間司法改革基金會備份。
